【裁判字號】    99,小上,63
【裁判日期】    990928
【裁判案由】    侵權行為損害賠償
【裁判全文】
臺灣臺北地方法院民事判決              99年度小上字第63號
上  訴  人  乙○○
被上訴人    兆豐證券股份有限公司
法定代理人  丙○○
被上訴人    甲○○
上列當事人間清償債務事件，上訴人對於中華民國99年4月30日
日本院臺北簡易庭98年度北小字第3337號第一審判決提起上訴，
本院判決如下：
    主  文
上訴駁回。
第二審訴訟費用新臺幣壹仟伍佰元由上訴人負擔。
    理  由
一按對於小額程序第一審裁判之上訴，非以其違背法令為理由，
  不得為之，民事訴訟法第436條之24第2項定有明文。本件上訴
  人提起上訴，固表明原判決違反民事訴訟法第199條之1第1項
  、第222條、第268條規定等情，然查：
  (一)按審判長依民事訴訟法第199條之1第1項規定，曉諭原告敘
    明或補充其主張不明瞭或不完足者，僅在依原告之聲明及事
    實上之陳述，得主張數項法律關係之情形，於請求之基礎事
    實同一之範圍內為之。上訴意旨雖謂：上訴人於原審已陳稱
    曾與被上訴人兆豐證券股份有限公司（下稱兆豐證券公司）
    之經理陳清吉於民國98年3月31日協議日後被上訴人兆豐證
    券公司願於承銷詢價圈購時以承銷股票優先配供上訴人承購
    ，故原審應探求上訴人是否欲請求履行契約等語。惟上訴人
    起訴聲明係請求被上訴人連帶賠償上訴人新臺幣（下同）9
    萬元及其法定遲延利息，並未請求「被上訴人兆豐證券公司
    應於承銷詢價圈購時以承銷股票優先配供上訴人承購」，且
    就請求之原因事實陳稱：矽瑪科技股份有限公司股票（下稱
    矽瑪科技股票）於98年2月26日之上櫃價格為每股27元，被
    上訴人兆豐證券公司之營業員即上訴人甲○○於同年月4日
    前，向上訴人錯報上櫃價格為每股30元，致上訴人先在興櫃
    市場分別以每股36.5元及36.3元之價格購買20張及10張矽瑪
    科技股票，因此虧損9萬元，被上訴人應依民法第184條第1
    項前段及第188條規定負損害賠償責任等情，尚難據以認上
    訴人得主張其他法律關係，從而難認原審應依民事訴訟法第
    199條之1第1項規定曉諭上訴人為敘明或補充。上訴意旨又
    謂：被上訴人甲○○之行為已違反證券商負責人與業務人員
    管理規則第18條第2項第10款之規定，上訴人得依民法第184
    條第2項規定請求損害賠償，原審亦未闡明等語，惟上訴人
    於原審並未主張被上訴人甲○○有違反保護他人之法律等情
    ，尚難依其事實上之陳述，認其得依民法第184條第2項規定
    請求，自亦難認原審應依民事訴訟法第199條之1第1項規定
    曉諭上訴人為敘明或補充。
  (二)上訴意旨另謂：原審未調查上訴人聲請之證人陳清吉，故原
    判決違反民事訴訟法第286條之規定等語。按民事訴訟法第
    286條前段固規定「當事人聲明之證據，法院應為調查」，
    惟同條但書亦規定「但就其聲明之證據中認為不必要者，不
    在此限」，則法院為判決時，經斟酌全辯論意旨及調查證據
    之結果，已得依自由心證判斷事實之真偽時，對於當事人聲
    明之證據中認為不必要者，自得不為調查。原判決於綜合論
    斷後，敘明「本件待證事實已臻明確，兩造其餘攻擊防禦方
    法即毋庸一一審酌」，顯然對於當事人聲明之其餘證據，認
    無調查之必要，故就上訴人聲明之人證未為調查，難認違反
    民事訴訟法第286條之規定。
  (三)至於上訴意旨雖謂：證人陳碧瑩證稱被上訴人甲○○係依臺
    灣證券交易所網站公告之公開申購股票明細表及矽瑪科技股
    票股務代理公司提供之資訊，回覆上訴人矽瑪科技股票申購
    單價為每股30元，然上開資料僅載明圈購承銷價格為每股25
    元至30元，未特定為30元，且上訴人係詢問上櫃價格而非圈
    購承銷價格，被上訴人甲○○當時理應告知尚無從得知上櫃
    價格，原判決引用矛盾之證詞為理由，又以被上訴人無從事
    先知悉上櫃價格為由，認被上訴人無過失，違反民事訴訟法
    第222條規定之論理法則，且理由矛盾等語。惟原判決認矽
    瑪科技股票公開申購期間之價格為每股30元及無證據證明被
    上訴人甲○○有誤導上訴人之故意或過失，除敘明被上訴人
    辯稱依公告資料向上訴人告知承銷價格外，並斟酌證人陳碧
    瑩之證言、被上訴人兆豐證券公司所提98年2月4日公開申購
    股票明細表、臺灣證券交易所98年公開申購一覽表、上訴人
    坦承知悉申購價格為每股30元及被上訴人兆豐證券公司非輔
    導矽瑪科技股票上櫃之證券商等情，難認違反民事訴訟法第
    222條關於「法院依自由心證判斷事實之真偽，不得違背論
    理及經驗法則」之規定，亦難認有何矛盾。上訴人核係就原
    審已論斷之事實，指摘原審取捨證據、認定事實之職權行使
    不當，尚難據以認原判決違背法令。
二綜上所述，原判決並無上訴人所指違背法令情事，依上訴意旨
  足認本件上訴為無理由，爰依民事訴訟法第436條之29第2款規
  定，不經言詞辯論，逕以判決駁回之。
三本件上訴裁判費為新臺幣1,500元，應由上訴人負擔，爰確定
  如主文第2項所載。
四據上論結，本件上訴為無理由。依民事訴訟法第436條之32第1
  項、第2項、第449條第1項、第436條之29第2款、第78條、第
  436條之19第1項，判決如主文。
中    華    民    國    99    年    9    月    28     日
                  民事第二庭審判長法  官  張松鈞
                                  法  官  陳杰正
                                  法  官  林玲玉
以上正本係照原本作成
本件不得上訴
中    華    民    國    99    年    9    月    28     日
                                  書記官  劉碧輝

司法院資訊處製作；財團法人民間司法改革基金會備份。
